【裁判字號】    99,聲再,155
【裁判日期】    990521
【裁判案由】    妨害自由等
【裁判全文】
臺灣高等法院刑事裁定                 99年度聲再字第155號
再審聲請人
即受判決人  甲○○
上列聲請人因妨害自由等案件，對於本院98年度上易字第1804號
，中華民國98年9月16日第二審確定判決，聲請回復原狀、再審
及停止執行，本院裁定如下：
    主  文
聲請均駁回。
    理  由
一、聲請人聲請意旨略以：
  (一)伊因須籌措罰金，故將住所出售而無家可歸，該屋經多次轉
    賣，伊不認識現屋主，無法囑託代領信件，且寄存送達通知
    又常被撕毀，迄今仍未收到判決書，直到99年4月19日上網
    查詢，始知上訴駁回，故請求准予回復原狀，並補行聲請再
    審及停止原裁判之執行。
  (二)以足生影響於判決之重要證據漏未審酌聲請再審：
  1.原判決未依刑事訴訟法第165條之1規定以適當之設備顯示錄
    音，依同法第155條即屬未經合法調查之證據，不得作為判
    斷之依據。
  2.公然侮辱罪部分：被告是因喪母之痛而碎碎唸，是在自言自
    語，原判決漏未審酌謝老仁在譯文中答以：「抓誰去關，都
    好啦」等語，表示謝老仁也不知道被告在說誰。又馬九元及
    謝老仁均非受辱之被害人，並無告訴權，應為公訴不受理之
    判決。
  3.誹謗罪部分：原判決漏未審酌馬九元於被告詰問時答稱：「
    醫師不打針時他在場」、「他沒有阻止」等語、「龍佑醫院
    護理紀錄」、「不施行心肺復甦術同意書」、林慶齡於93年
    4月12日家母已死亡二年後加註之病歷、護士宋明伶之護理
    紀錄、臺灣板橋地方法院禁治產收據、「91年11月27日醫師
    洪宗興病歷」、證人謝瓊瑛說：「被告沒有指名道姓」等語
    、被告於譯文中明確稱：「又不是在說你」等語；且原判決
    亦違反刑事訴訟法第165條而未提示95年偵字第19974號不起
    訴處分書予被告，且未宣讀或告以要旨，致被告無從答辯卷
    內之病歷及護理紀錄單及證人林慶齡、宋明伶乃係該不起訴
    處分後所發現之新證據；又被告一再聲請傳喚證人林慶齡、
    宋明伶，也沒有傳，有應調查之證據未予調查之違法，請予
    以傳喚到庭。
  4.恐嚇罪部分：原判決違反刑事訴訟法第165條，並未當庭提
    示馬九元任職公司所訂立之人事管理規則予被告，是該規則
    依刑事訴訟法第155條是未經合法調查之證據，不得作為判
    斷之依據。原判決漏未審酌被告於庭訊主張是依照勞基法之
    規定，並無能力控制何人開除馬九元，故伊主觀上欠缺故意
    。又證人馬九元、謝老仁、謝瓊瑛之證詞並無憑信性，並請
    參酌詹祥振、李江雪玉之結證以證明馬九元、謝老仁都是在
    說謊。
  (三)另請求鈞院依刑事訴訟法第69條第2項停止原裁判之執行。
二、經查：
  (一)聲請回復原狀部分：
    按非因過失，遲誤聲請再審之期間者，於其原因消滅後五日
    內，得聲請回復原狀，為刑事訴訟法第67條第1項所明定。
    又聲請回復原狀，依法本以當事人非因過失不能遵守期限者
    為限，所謂非因過失，係指逾期之緣由非可歸責於當事人而
    言，若其不能遵守期限由於自誤，即不能謂非過失，最高法
    院21年度抗字第169號判例可資參照。查，聲請人於本院98
    年度上易字第1804號被告妨害自由等案件中，其上訴狀所載
    住址為「台北縣三重市○○街17號2樓」，嗣於準備程序傳
    票仍送達「台北縣三重市○○街17號2樓」，因郵務機關未
    獲會晤聲請人本人，亦無受領該文書之同居人或受僱人，而
    於98年7月30日將該判決書寄存於三重派出所，以為送達，
    嗣聲請人於準備期日到庭時所陳述之住址仍為「台北縣三重
    市○○街17號2樓」，且於審判期日陳述之住址仍為「台北
    縣三重市○○街17號2樓」，又於98年9月2日聲明書證時，
    亦無陳報有何變更住居所事項，況其於99年4月8日時，戶籍
    仍設於「台北縣三重市○○街17號2樓」等情，業經本院調
    取前開案卷核閱屬實，並有被告法務部戶役政連結作業系統
    可稽（見臺北地方法院檢察署99年度執更字第119號卷第15
    頁）。而本院98年度上易字第1804號判決正本，經郵務機關
    送達聲請人之住居所地「臺北縣三重市○○街17號2樓」，
    因郵務機關未獲會晤聲請人本人，亦無受領該文書之同居人
    或受僱人，而於98年9月22日將該判決書寄存於三重派出所
    ，以為送達等情，亦有送達證書附於上開案卷可稽，是本院
    98年度上易字第1804號妨害自由等案件，所為之歷次送達均
    為合法，尚無違誤。又聲請人雖謂其未收到判決書云云，並
    提出伊上開地址住所業於98年5月25日出售之不動產買賣契
    約為證，惟聲請人上開上訴書狀、委任書狀及歷次到庭所述
    之處所均為98年6月24日以後所為，縱其確已在98年5月間將
    上開住所售予他人，然被告於98年6月24日提起上訴，迄本
    院審理98年度上易字第1804號被告妨害自由等案件期間，既
    均未向法院陳報住居所變更，可徵聲請人縱有因離去上開住
    居所而未能收受判決情事，亦係因其自己之過失所致，自屬
    可歸責於聲請人之事由，揆諸前揭說明，本件即不符聲請回
    復原狀之要件，是其此部分聲請為無理由，應予駁回。
  (二)聲請再審部分：
  1.按不得上訴於第三審法院之案件，其經第二審確定之有罪判
    決，如就足生影響於判決之重要證據漏未審酌為理由而聲請
    再審者，應於原判決送達後20日內為之，刑事訴訟法第421
    條、第424條固分別定有明文。然查本件聲請人即受判決人
    甲○○據以聲請再審之本院98年度上易字第1804號案件，該
    案判決正本，經郵務機關送達聲請人之住居所地「臺北縣三
    重市○○街17 號2樓」，因郵務機關未獲會晤聲請人本人，
    亦無受領該文書之同居人或受僱人，而於98年9月22日將該
    判決書寄存於三重派出所，有送達證書可稽，而該判決送達
    聲請人上開住居所係屬合法，已如前述，是該判決以自寄存
    之日（即98年9月22日）起10日發生送達效力，而聲請人遲
    至99年4月21日始為本件聲請，有本院收狀戳記可稽（見本
    院卷第2頁）。其聲請自原判決送達後起算，顯已逾20日法
    定期間，揆諸前揭說明，聲請人以原確定判決重要證據漏未
    審酌為聲請再審理由，其聲請程序違背規定，尚非合法，其
    此部分再審聲請，應予駁回。
  2.次按有罪之刑事判決確定後，因發見確實之新證據，足認受
    有罪判決之人應受無罪、免訴、免刑或輕於原判決所認罪名
    之判決者，為受判決人之利益，得聲請再審，刑事訴訟法第
    420條第1項第6款固定有明文。惟該條款所謂發見確實之新
    證據，係指其就新證據之本身形式上觀察，毋須經調查程序
    ，顯然可認為足以動搖原確定之判決者而言（最高法院40年
    臺抗字第2號判例意旨參照）。又所謂「確實之新證據」，
    係指其證據之本身在客觀上可認為真實，不須經過調查，即
    足以動搖原判決，使受刑人得受有利之裁判者而言，若在客
    觀上就其之真實性為如何，尚欠明瞭，非經相當之調查，不
    能辨其真偽，即與確實新證據之「確實」含義不符，自難據
    為聲請再審之理由。再所謂發現新證據，係指該項證據，事
    實審法院於判決前未經發現，不及調查斟酌，至其後始行發
    現者而言，若判決前已經當事人提出或聲請調查之證據，經
    原法院捨棄不採者，即非該條款所謂發現之新證據，不得據
    為聲請再審之原因（參照最高法院50年台抗字第104號判例
    、70年度台抗字第161號裁定、28年抗字第8號判例意旨）。
    經查，聲請人聲請意旨所提出之證據龍佑醫院護理紀錄、國
    泰醫院醫療費用收據、不實施心肺復甦同意書、國泰醫院護
    理紀錄、臺灣板橋地方法院聲請禁治產規費收據及91年11月
    27日醫師洪宗興病歷、林慶齡於被告母親死亡後2年即93 年
    4月12日加註之病歷表等證據，業經聲請人於原確定判決之
    第一審、第二審提出並附於前開卷內，難謂為法院與當事人
    所不知，核與「新證據」之要件不符，自難據為再審之理由
    。至證人林慶齡、宋明伶部分，原確定判決已敘明無傳喚必
    要之理由（見本院98年度上易字第1804號刑事判決書第12頁
    ），自與前開「新證據」之要件不符，尚難認係刑事訴訟法
    第420條第6款規定之「新證據」。是再審聲請人以業經原審
    已存在或審酌之事證，執為新證據而聲請再審，自無可採，
    應予駁回。
三、綜上所述，本件聲請人所提上開各節，均與前揭刑事訴訟法
    所規定回復原狀、再審之要件，無一相符，均應予駁回。又
    本件聲請人之再審聲請既經駁回，其本於聲請再審而聲請停
    止執行，於法即屬無據，亦應併予駁回。
四、據上論結，應依刑事訴訟法第433條、第434條第1項，裁定
    如主文。
中    華    民    國    99    年    5     月    21    日
                  刑事第二十二庭審判長法  官  郭雅美
                                      法  官  洪于智
                                      法  官  李麗珠
以上正本證明與原本無異。
不得抗告。
                                      書記官  陳禹任
中    華    民    國    99    年    5     月    21    日

司法院資訊處製作；財團法人民間司法改革基金會備份。
